【裁判字號】    98,審訴,4173
【裁判日期】    990226
【裁判案由】    毒品危害防制條例
【裁判全文】
臺灣高雄地方法院刑事判決            98年度審訴字第4173號
公  訴  人  臺灣高雄地方法院檢察署檢察官
被      告  甲○○
上列被告因毒品危害防制條例案件，經檢察官提起公訴（98年度
偵字第26332 號、98年度毒偵字第7080號），本院依簡式審判程
序判決如下：
    主  文
甲○○施用第一級毒品，累犯，處有期徒刑柒月，扣案第一級毒
品海洛因壹包（含包裝袋，淨重零點貳陸公克）、殘有海洛因之
注射針筒及分裝勺各壹支，均沒收銷燬之。又施用第一級毒品，
累犯，處有期徒刑柒月。又持有第一級毒品，累犯，處拘役參拾
日，如易科罰金，以新台幣壹仟元折算壹日，扣案第一級毒品海
洛因壹包（含包裝袋，驗後淨重零點零捌伍公克），沒收銷燬之
。有期徒刑部分，應執行有期徒刑壹年。
    事  實
一、甲○○前因施用毒品案件，經本院以民國97年度毒聲字135
    號裁定送觀察、勒戒後，認有繼續施用毒品之傾向，再經本
    院以97年度毒聲字第345 號裁定令入戒治處所施以強制戒治
    ，於98年1 月15日執行完畢釋放。另因肅清煙毒條例等案件
    ，經臺灣高等法院高雄分院以82年度上訴字第1833號判決判
    處應執行有期徒刑3 年8 月確定。又因違反麻醉藥品管理條
    例、肅清煙毒條例、竊盜等案件，經本院以82年度易字第61
    66號、82年度訴字第3982號等判決，分別判處應執行有期徒
    刑4 月、3 年4 月確定。上開各案接續執行後，於85年4 月
    19日縮短刑期假釋出監。假釋期間，復因肅清煙毒條例、懲
    治盜匪條例案件，經本院以86年度訴字第3364號、87年度訴
    字第2681號判決，分別判處有期徒刑3 年4 月、8 年確定。
    經撤銷假釋，執行殘刑，接續執行後，於96年6 月12日縮短
    刑期假釋出監。嗣視為減刑、裁定定應執行刑，至97年7 月
    14日交付保護管束期滿止，因未撤銷假釋，所處有期徒刑視
    為執行完畢。詎仍未戒絕，於強制戒治執行完畢釋放後5 年
    內，復基於施用第一級毒品海洛因之犯意，於(一)98年8 月19
    日中午某時許，在高雄縣大寮鄉會結村96號住處內，以針筒
    注射之方式，施用第一級毒品海洛因1 次。嗣於98年8 月20
    日中午，甲○○因交通事故經送高雄市立小港醫院急救，同
    日15時許，甲○○姊姊發現甲○○上衣口袋內有第一級毒品
    海洛因1 包（含包裝袋，淨重0.26公克）、白色粉末1 包（
    起訴書誤載為海洛因）、殘有海洛因之注射針筒1 支、分裝
    勺1 支，乃將上開物品交付在場警方查扣，且經採集甲○○
    尿液送驗，結果呈嗎啡陽性反應。(二)98年11月6 日凌晨2 時
    許，在上開住處內，以針筒注射之方式，施用第一級毒品海
    洛因1 次。另基於持有第一級毒品海洛因之犯意，於98年11
    月6 日上午9 時20許，在高雄縣大寮鄉○○○路路旁，向姓
    名年籍均不詳之成年男子，購買海洛因1 包（含包裝袋，驗
    後淨重0.085 公克），而非法持有之。嗣甲○○未及施用上
    開海洛因，即於98年11月6 日上午9 時30分許，在高雄縣大
    寮鄉○○路51號前，為警查獲，並扣得上開海洛因。另甲○
    ○於警方未發覺其施用第一級毒品海洛因之前，主動坦承施
    用毒品犯行，而願接受裁判，且經採尿送驗，結果呈嗎啡陽
    性反應。
二、案經高雄縣政府警察局林園分局、高雄市政府警察局小港分
    局報告臺灣高雄地方法院檢察署檢察官偵查起訴。
    理  由
一、本件被告甲○○所犯均係死刑、無期徒刑、最輕本刑為3 年
    以上有期徒刑以外之罪，其於準備程序中，就被訴事實均為
    有罪之陳述，經本院告知簡式審判程序之旨，並聽取檢察官
    及被告之意見後，合議庭裁定由受命法官獨任進行簡式審判
    程序，合先敘明。
二、上開犯罪事實，均據被告於本院審理時坦白承認。而被告尿
    液經送台灣檢驗科技股份有限公司、高雄市立凱旋醫院鑑驗
    後，結果均呈嗎啡陽性反應（係以GC／MS方式檢驗），有台
    灣檢驗科技股份有限公司98年9 月4 日、高雄市立凱旋醫院
    98年11月25 日濫用藥物尿液檢驗報告可參。另扣案海洛因2
    包，經送驗後，確係第一級毒品海洛因（均含包裝袋，淨重
    、驗後淨重各為0.26公克、0.085 公克）之事實，有法務部
    調查局98年10月22日調科壹字第098230290 號濫用藥物實驗
    室鑑定書、高雄市立凱旋醫院98年12月15日濫用藥物成品檢
    驗鑑定書在卷可參。爰審酌(一)氣相層析質譜儀（GC／MS）乃
    目前就藥物篩檢結果必須進一步確認時最常採用之確認方法
    ，因此在良好的操作條件之下，以氣相層析質譜儀作藥物及
    其代謝物之定性及定量分析，幾乎不會有偽陽性反應產生，
    業經行政院國軍退除役官輔導委員會台北榮民總醫院於83年
    4 月7 日以（83）北總內字第0305 9號函示明確。(二)又海洛
    因係嗎啡經化學合成之半人工合成品，毒性倍於嗎啡，其經
    吸食或施打入人體，經新陳代謝作用又分解成嗎啡，故海洛
    因在進入人體後，均以嗎啡型態排於尿液中，故於吸食或施
    打海洛因者尿液中，可檢出嗎啡陽性反應，業經憲兵司令部
    80 年5月7 日以（80）鑑驗字第17 46 號函示明確。從而，
    被告尿液經以氣相層析質譜儀鑑驗後，結果均呈嗎啡陽性反
    應，已如前述，是依前開函示意旨及毒品鑑定報告，被告自
    白核與事實相符，其施用第一級毒品海洛因2 次、持有第一
    級毒品之犯行，均堪認定。
三、論罪科刑部分：
  (一)按犯毒品危害防制條例第10條之罪，經觀察、勒戒後，認無
    繼續施用毒品之傾向，應即釋放，並為不起訴處分；認有繼
    續施用毒品之傾向者，應由檢察官聲請法院裁定令入戒治處
    所施以強制戒治，至無繼續戒治之必要，強制戒治期滿，應
    即釋放，由檢察官為不起訴處分。經觀察勒戒、強制戒治執
    行完畢釋放後，5 年內再犯第10條之罪，依93年1 月9 日修
    正施行之毒品危害防制條例第23條第2 項規定意旨，應由檢
    察官偵查起訴。又依修正後之規定，僅限於「初犯」及「5
    年後再犯」二種情形，始應先經觀察、勒戒或強制戒治程序
    。倘被告於5 年內已再犯，經依法追訴處罰，縱其第3 次（
    或第3 次以上）再度施用毒品之時間，在初犯經觀察、勒戒
    或強制戒治執行完畢釋放5 年以後，已不合於「5 年後再犯
    」之規定，且因已於「5 年內再犯」，顯見其再犯率甚高，
    原實施觀察、勒戒或強制戒治，已無法收其實效，即應依該
    條例第10條處罰（最高法院97年度第5 次刑事庭會議決議參
    照）。
  (二)查被告前因施用毒品案件，經本院以97年度毒聲字135 號裁
    定送觀察、勒戒後，認有繼續施用毒品之傾向，再經本院以
    97年度毒聲字第345 號裁定令入戒治處所施以強制戒治，於
    98年1 月15日執行完畢釋放等情，有臺灣高雄地方法院檢察
    署刑案資料查註紀錄表、臺灣高等法院被告前案紀錄表及臺
    灣高雄地方法院被告院內索引卡記錄表可證。因被告於強制
    戒治執行完畢釋放後，5 年內再犯毒品危害防制條例第10條
    之罪，是依前開說明，應依法論科。
  (三)另海洛因為毒品危害防制條例所稱之第一級毒品，此觀諸該
    條例第2 條第2 項第1 款甚明，被告持有、施用上開毒品，
    核其所為，係違反毒品危害防制條例第10條第1 項施用第一
    級毒品罪、第11條第1 項持有第一級毒品罪（此部分之事實
    已載明於起訴書犯罪事實，應已發生起訴之效力，本院自應
    併予審究）。被告各次施用第一級毒品前持有第一級毒品之
    行為【係指98年8 月19日中午某時、98年11月6 日凌晨2 時
    許，施用海洛因時之持有行為】，本應各論以持有之罪，惟
    各該次持有毒品之低度行為為其後施用毒品之高度行為所吸
    收，均不另論罪。被告有如事實欄所載徒刑之宣告及執行完
    畢之事實，有上開前案紀錄表可參，其受有期徒刑執行完畢
    後，5 年內故意再犯本件有期徒刑以上之3 罪，均為累犯，
    應各依刑法第47條第1 項之規定，加重其刑。被告於警方未
    發覺其於98年11月6 日施用第一級毒品海洛因之前，主動坦
    承施用犯行，而願接受裁判之事實，有警詢筆錄可參，堪認
    符合自首之要件，依刑法第62條前段，減輕其刑，並就98年
    11月6 日施用第一級毒品部分，先加而後減。被告所犯上開
    3 罪，犯意各別，應分論併罰之。爰審酌被告經觀察勒戒、
    強制戒治後，均未戒絕毒品，另再施用毒品，顯見其自制力
    不足，無法擺脫毒品，故應藉由刑罰之執行，以收教化之功
    能，並參以被告犯後坦承持有、施用毒品犯行，所犯係自傷
    行為，尚未害及他人，及被告施用第一級毒品2 次、持有第
    一級毒品之時間、數量等一切情狀，分別量處如主文所示之
    刑，且參酌前開情狀，就持有第一級毒品部分，諭知如主文
    所示之易科罰金折算標準，並就有期徒刑部分，定其應執行
    之刑，以資懲儆。
  (四)扣案之第一級毒品海洛因2 包（均含包裝袋，淨重、驗後淨
    重各為0.26公克、0.085 公克）、殘有海洛因之注射針筒及
    分裝勺各1 支，確含有或殘有海洛因之成分，有法務部調查
    局98年10月22日濫用藥物實驗室鑑定書、高雄市立凱旋醫院
    98 年12 月15日濫用藥物成品檢驗鑑定書、正修科技大學超
    微量研究科技中心98年11月6 日檢驗報告在卷可參，其中海
    洛因係屬毒品，不問屬於犯人與否，均依毒品危害防制條例
    第18條第1 項前段規定，均宣告沒收銷燬之。另毒品之外包
    裝、注射針筒及分裝勺，均與毒品難以析離，應均視同毒品
    ，均一併宣告沒收銷毀之。又鑑驗耗損部分，因已滅失，爰
    不宣告沒收銷燬之。另扣案之白色粉末1 包，經送驗後，結
    果並無毒品反應，有法務部調查局上開濫用藥物實驗室鑑定
    書可按，爰不宣告沒收之。
據上論斷，應依刑事訴訟法第273 條之1 第1 項、第299 條第1
項前段，毒品危害防制條例第10條第1 項、第11條第1 項、第18
條第1 項前段，刑法第11條、第47條第1 項、第62條前段、第41
條第1 項前段、第51條第5 款，判決如主文。
本案經檢察官陳妍萩到庭執行職務。
中    華    民    國    99    年     2    月   26   日
                  刑事第十庭    法  官  方百正
以上正本證明與原本無異。
如不服本判決應於收受判決後10日內向本院提出上訴書狀。
中    華    民    國    99    年    2     月    26    日
                                書記官  陳莉庭
附錄本判決論罪科刑所依據之法條
毒品危害防制條例第10條
施用第一級毒品者，處 6 月以上 5 年以下有期徒刑。
施用第二級毒品者，處 3 年以下有期徒刑。
毒品危害防制條例第11條第1項
持有第一級毒品者，處 3 年以下有期徒刑、拘役或新臺幣 5 萬
元以下罰金。

司法院資訊處製作；財團法人民間司法改革基金會備份。
